臺灣高等法院刑事判決　　　　　　　　　　　　　九十二年度上訴字第四三四一號
　　上　訴　人　臺灣臺北地方法院檢察署檢察官
　　被　　　告　丙○○
　　指定辯護人　本院公設辯護人甲○○
右上訴人因毒品危害防制條例案件，不服臺灣臺北地方法院九十二年度訴字第一一五
八號，中華民國九十二年九月三十日第一審判決（起訴案號：臺灣臺北地方法院檢察
署九十一年度偵字第一０五七一號），提起上訴，本院判決如左：
    主  文
上訴駁回。
    理  由
一、公訴意旨略以：被告丙○○明知海洛因為毒品危害防制條例第二條第二項第一款
    之第一級毒品，不得販賣，竟基於概括之犯意，自民國九十年底起至九十一年初
    ，在臺北市○○區○○路三段二二一號之一樓前，以每小包新臺幣（下同）一千
    元之價格，販賣第一級毒品海洛因與乙○○，嗣乙○○於九十一年三月八日晚間
    十時四十分許，在臺北市○○區○○路二十六巷三之一號四樓之居所遭員警查獲
    ，而向員警供述毒品來源，經員警循線查獲，因認被告涉犯毒品危害防制條例第
    四條第一項罪嫌云云。
二、按犯罪事實應依證據認定之，無證據不得推定其犯罪事實；不能證明被告犯罪者
    ，應諭知無罪之判決，刑事訴訟法第一百五十四條、第三百零一條第一項分別定
    有明文。又認定不利於被告之事實，須依積極證據，苟積極證據不足為不利於被
    告事實之認定時，即應為有利於被告之認定，更不必有何有利之證據，最高法院
    三十年上字第八一六號判例著有明文。再認定犯罪事實所憑證據，雖不以直接證
    據為限，間接證據亦包括在內；然而無論直接或間接證據，其為訴訟上之證明，
    須於通常一般之人均不致有所懷疑，而得確信其為真實之程度者，始得據為有罪
    之認定，同院七十六年台上字第四九八六號判例亦足資參照。本件公訴人認被告
    涉犯毒品危害防制條例第四條第一項販賣第一級毒品罪嫌，無非係以證人乙○○
    證稱於前開時、地向被告購買海洛因等詞為據，惟訊之被告堅詞否認有右開犯行
    ，辯稱伊未販賣海洛因予乙○○等語。
三、本件公訴人認被告涉嫌販賣第一級毒品海洛因係以證人黃柏樟之指證為其起訴主
    要之論據。
四、經查：
    （一）證人乙○○於於警詢中陳稱自九十年底至九十一年初，在被告家中向被告
          購買海洛因，每小包約一、二千元不等，約三、四次等語（見偵查卷第十
          三頁）；於偵查時證述自九十年底起，約每一個月一次，在被告汀州路住
          處樓下，以一千元代價購買不到一公克之海洛因一小包，共買過二、三次
          等詞（見偵查卷第五十三頁反面），則證人乙○○就向被告購買海洛因之
          金額、次數前後證述內容不一，且於本院審理時，復推翻於警、偵訊之供
          述，否認曾向被告購買第一級毒品是等語，是其證詞能否遽採，已有疑義
          。
    （二）又證人乙○○固證稱係在被告汀州路住處向被告購買海洛因等情，惟警員
          於九十一年三月二十日晚間九時十分許，持法院簽發之搜索票至被告位於
          臺北市○○路之住處搜索時並未扣得任何毒品、帳冊一節，業經證人張荷
          生、謝凱文即查獲警員於偵訊及原審審理時證述明確（見偵查卷第五十三
          頁反面、原審卷九十二年九月九日訊問筆錄），是故警員搜索被告住處亦
          未扣得可資證明被告有販賣海洛因事實之相關證據。
    （三）按犯施用毒品之罪，供出毒品來源，因而破獲者，得減輕其刑，毒品危害
　　　　　防制條例第十七條定有明文。施用毒品者之該項供述，固非絕無證據能力
　　　　　，但為防範其作利己損人之不實供述，自須擔保該項供述之真實性，始得
  　　　　作為判斷之依據。故事實審法院必須調查其他證據，以資審認，必至因其
    　　　他證據證明力之佐證，已可確信該項供述為真實而無合理之懷疑時，始得
      　　據為對他人不利之認定。本件係因乙○○於九十一年三月八日晚間遭警員
        　持搜索票搜索其住處，並扣得海洛因殘渣袋、吸食煙蒂各一個後，經警詢
          問上開物品來源時，供承向被告購買海洛因等詞，始尋線查獲被告，此經
          證人張荷生、謝凱文證稱在卷（見偵查卷第八十三頁反面、原審卷九十二
          年九月九日訊問筆錄第五頁），並有乙○○之警詢筆錄在卷可稽（見偵查
          卷第十二頁），證人張荷生復證述在查獲乙○○時有告訴乙○○供出來源
          比較有利一詞（見原審卷九十二年九月九日訊問筆錄第九頁），再參酌黃
          柏璋前於八十六年間因有施用安非他命之行為，於八十六年四月二十四日
          晚間十時許自行前往臺北縣警察局新店分局警備隊自首，並供出安非他命
          之來源係向葉至生購得，因而經原審法院於八十七年一月十二日以八十六
          年度訴字第二一七三號判處拘役三十日，得易科罰金確定，有上開判決書
          附原審卷可稽，上開判決中乙○○即因供出安非他命來源而破獲，經原審
          法院依麻醉藥品管理條例第十三條之三之規定減輕其刑等情，則乙○○供
          出毒品來源，既可獲得減輕刑責之寬典，依上述說明，其證據價值，已受
          限制，尤甚需要其他事證擔保其真實性，況證人之指訴，又有前述反覆不
          一之情形，在查無其他積極事證足資旁佐之情況，本院自難僅憑證人於警
          訊及偵查中內容不一之指證，產生被告涉及販賣第一級毒品之確信。至於
          公訴人於原審雖聲請對乙○○、被告送測謊，惟按測謊鑑定，係依一般人
          在說謊時，會產生遲疑、緊張、恐懼、不安等心理波動現象，以科學方法
          ，由鑑定人利用測謊儀器，就受測人對相關事項之詢答，對應其神經、呼
          吸、心跳等情緒波動反應情形加以紀錄，用以分析判斷受測者之供述是否
          違反其內心之真意而屬虛偽不實，其鑑驗結果有時亦因受測人之生理、心
          理因素而受影響；故測謊鑑定，倘鑑定人具備專業之知識技能，復基於保
          障緘默權而事先獲受測者之同意，所使用之測謊儀器及其測試之問題與方
          法又具專業可靠性，該測謊資料，如就有利於己之供述，經鑑定人分析判
          斷有不實之情緒波動反應時，固非無證據能力，仍應依補強性法則，調查
          其他補強證據，始得為受測者犯罪事實之認定，在無其他積極證據下，即
          不得以測謊結果作為被告犯罪之證據（最高法院八十五年台上字第五七九
          一號、九十年台上字第二一０四號、九十年台上字第六一五九號判決足參
          ），本案如前所述，除乙○○有瑕疵之指稱外，並無其他積極證據可證明
          被告犯罪，依上開說明，本院認此調查證據方式實無必要，併與敘明。
  　（四）公訴人上訴意旨復以被告曾於九十年十二月二十六日，因另案經台北市政
    　　　府警察局南港分局在其住處搜出海洛因七包，足資為證人乙○○所述向被
　　　　　告購買海洛因之旁佐云云。然查：被告固自承曾於上述時日為警查獲持有
　　　　　海洛因四包，安非他命四包等情，並有台北市政府警察局南港分局扣押物
  　　　　品目錄（見偵查卷三一頁）及臺灣臺北地方法院九十一年度簡字第二四五
　　　　　三號判決附卷可稽，惟觀之上述海洛因、安非他命重量分別一．九五公克
　　　　　、三．一六公克，其重量、數量非鉅，且該次搜索時，復未查扣販賣場合
　　　　　常見之分裝袋、電子秤等物，已難採為被告販賣第一級毒品之旁證，況上
　　　　　述毒品係被告為綽號「阿龍」之友人保管，被告因此犯持有第一、二級毒
　　　　　品罪，亦據臺灣臺北地方法院檢察署檢察官依法起訴，並經上述法院判處
　　　　　有期徒刑四月確定，除上述判決書外，另有本院被告全國前案記錄表可按
　　　　  ，其不足為本案被告販賣第一級毒品之旁證至明。
    （五）綜上各述，本件被告販賣第一級毒品犯行，尚屬不能證明，原審因而為被
          告無罪之諭知，尚無不合，檢察官不思於偵查過程加強蒐證，以單一證人
          內容不一之指訴，率爾起訴，經法院判決後，上訴理由復未見新事證提出
          ，而長篇累牘文字所為證據法則論述，僅止於抽象演繹，毫無助於案情廓
          清及事實認定，其指摘原判決不當，顯無理由至明，自應駁回其上訴。
據上論斷，應依刑事訴訟法第三百六十八條，判決如主文。
本案經檢察官沈世箴庭執行職務。
中　　　華　　　民　　　國　　九十三　　年　　　四　　　月　　　十六　　日
                              臺灣高等法院刑事第九庭
                                  審判長法  官　李　文　成
                                        法  官  官　有　明
                                        法  官  江　振　義
右正本證明與原本無異。
如不服本判決，應於收受送達後十日內向本院提出上訴書狀，其未敘述上訴之理由者
並得於提起上訴後十日內向本院補提理由書（均須按他造當事人之人數附繕本）。
                                        書記官　劉　文　美
中　　　華　　　民　　　國　　九十三　　年　　　四　　　月　　 二十 　　日
